# 购买日（合并日）的确定

提问人：tony868lamy 时间：2010-10-15 23:59:05
根据企业会计准则相关规定，同时满足以下条件时，一般可认为实现了控制权的转移，形成购买日。有关的条件包括： （ 1 ）企业合并合同或协议已获股东大会等内部权力机构通过； （ 2 ）按照规定，合并事项需要经过国家有关主管部门审批的，已获得相关部门的批准；按照国家有关规定，企业购并需要经过国家有关部门批准的，取得相关批准文件是对企业合并交易或事项进行会计处理的前提之一； （ 3 ）参与合并各方已办理了必要的财产权交接手续； （ 4 ）购买方已支付了购买价款的大部分(一般应超过 50 ％)，并且有能力、有计划支付剩余款项。 （ 5 ）购买方实际上已经控制了被购买方的财务和经营政策，享有相应的收益并承担相应的风险。
案例 1 ：如果股权转让双方于 9 月签订股权转让合同； 10 月完成重组被收购方董事会，且控制被收购方的财务和经营政策，并享有相应的收益并承担相应的风险； 11 月支付了购买价款的大部分(一般应超过 50 ％)，并且承诺有能力、有计划支付剩余款项； 12 月股权划转手续办理完毕并进行相应的企业工商变更登记。
请问：从商业实质角度分析，上述案例中哪一个时点是购买日？
案例 2 ：如果股权转让双方于 9 月签订股权转让合同； 10 月根据合同约定的时间预先支付购买价款的大部分(一般应超过 50 ％)，并且承诺有能力、有计划支付剩余款项； 11 月完成重组被收购方董事会，且控制被收购方的财务和经营政策，并享有相应的收益并承担相应的风险； 12 月股权划转手续办理完毕并进行相应的企业工商变更登记。
请问：从商业实质角度分析，上述案例中哪一个时点是购买日？

回答人：chenyiwei
从商业实质角度分析，购买日的确定，最主要的因素是基于“控制”的定义，确定何时取得对被购买方的财务、经营政策的控制权并从中获取利益。付款不是最主要的决定性因素。在你所说的两个案例中，如果没有其他特殊情况，应当以“完成重组被收购方董事会，且控制被收购方的财务和经营政策，并享有相应的收益并承担相应的风险”之日作为购买日。 再次强调：关注原则与规则之间的关系，专业判断应当以原则为出发点，规则除非特别说明为系原则的例外，否则应当服从于原则。

回答人：chenyiwei
回复 板凳 tony868lamy 的帖子在实务中，“取得对被购买方的财务、经营政策的控制权并从中获取利益在先，支付对价与股权划转手续在后”的情况应当是极其罕见的。如果没有股权作为保障，很难确信购买方已经可以从中获取利益。如果通过某些交易安排，例如先把被购买方托管给购买方经营一段时间再购买股权，则在股权交易完成前，应当根据本版面上以前讨论过的“被托管、承包的企业能否纳入托管方、承包方的合并报表范围的问题”确定能否合并。 对于支付对价问题，支付对价达到 50 ％以上应当是为了保证购买方在被购买方中已经拥有了足够大的经济利益，从而使该项股权交易被转回或撤销的可能性很小。因此，对价的支付并不是是否具有控制权的决定性因素，但也需要适当考虑其影响。